【裁判字號】    99,交易,755
【裁判日期】    991109
【裁判案由】    過失傷害
【裁判全文】
臺灣板橋地方法院刑事判決            99年度交易字第755號
公  訴  人  臺灣板橋地方法院檢察署檢察官
被      告  乙○○
上列被告因過失傷害案件，經檢察官提起公訴（99年度調偵字第
1686號），本院判決如下：
    主  文
乙○○因過失傷害人，處拘役肆拾日，如易科罰金，以新台幣壹
仟元折算壹日。
    事  實
一、乙○○於民國九十八年十二月九日下午二時五十分許，騎乘
    車牌號碼三六九－ＣＶＡ號重型機車，沿臺北縣中和市○○
    路二巷往保健路七巷方向行駛，行經臺北縣中和市○○路二
    巷交岔路口時，本應注意駕駛人騎乘機車時，應遵守道路交
    通標線之指示，並應注意車前狀況，隨時採取必要之安全措
    施，及行經劃有「慢」字之無號誌交岔路口應注意減速慢行
    ，作隨時停車之準備，而依當時天候晴，日間有照明，為乾
    燥無缺陷亦無障礙物之柏油路面，視距良好等情狀，並無不
    能注意之情事，竟未作隨時停車之準備，復未注意車前狀況
    ，貿然穿越上開交岔路口，適有甲○○騎乘車號ＦＳＦ－九
    九九號重型機車，沿臺北縣中和市○○路往保健路二巷方向
    行駛行經上開交岔路口時，亦未作隨時停車之準備，且未注
    意讓右方來車先行，乙○○見狀後已煞避不及，其騎乘之機
    車左前車頭處因而撞擊甲○○騎乘機車右前腳踏板處，致甲
    ○○人車倒地，並因此受有頭部損傷合併腦震盪、右側顴骨
    骨折、肋骨骨折之傷害。乙○○於上開肇事後留在現場等候
    ，並經附近店家人員報警，其於臺北縣政府警察局中和第一
    分局警員藍功榮據報到場處理時，在有偵查犯罪職權之機關
    或公務員發覺前，向警員藍功榮坦承肇事自首進而接受裁判
    。
二、案經甲○○訴由臺北縣政府警察局中和第一分局移送臺灣板
    橋地方法院檢察署檢察官偵查起訴。
    理  由
一、證據能力部分：
    查被告乙○○對於下列各項證據方法之證據能力均無意見，
    本院審酌各證據方法作成時之情況，認為並無不適當之情事
    ，依刑事訴訟法第一百五十九條之五規定，均得作為證據，
    合先敘明。
二、認定犯罪事實所憑之證據及理由：
    訊據被告乙○○固坦承於上揭時地，騎乘上開重型機車與告
    訴人甲○○騎乘之機車相碰撞，致甲○○倒地受傷之事實，
    但矢口否認有被訴過失傷害之犯行，辯稱：本件告訴人無照
    駕駛，而且她是左方車並沒有讓右方車先行，有違反交通規
    則，且告訴人當時並沒有減速或查看的動作，而伊當時的車
    速是二十公里，反應的距離需要四點一六公尺，伊也有減速
    慢行，暫停後才繼續行駛，所以伊當時對於告訴人機車沒辦
    法做出及時的反應，本件車禍伊已盡注意義務等語。經查：
(一)、被告於上揭時地，騎乘上開重型機車與告訴人甲○○騎乘之
    機車相碰撞，致甲○○人車倒地而受傷之事實，業據被告於
    警詢、偵查及本院審理中供述在卷，並經證人即告訴人甲○
    ○於警詢、偵查及本院審理中證述綦詳，復有道路交通事故
    調查表(一)、(二)、道路交通事故現場圖、談話紀錄表、車禍現
    場監視器畫面翻拍照片及車禍現場、車損照片等件在卷可稽
    ；又證人甲○○因本件車禍而受有頭部損傷合併腦震盪、右
    側顴骨骨折、肋骨骨折之傷害，亦有行政院衛生署雙和醫院
    診斷證明書附卷足憑，堪信屬實。
(二)、被告雖以伊當時騎機車有減速慢行，暫停後才繼續行駛，且
    伊當時對於告訴人機車沒辦法做出及時的反應，本件車禍伊
    已盡注意義務等語置辯。惟查，證人甲○○於本院審理中證
    稱：當天伊騎機車從景安路左轉過來保健路，保健路有一個
    上坡，經過上坡之後就到保健路的二巷，在通過交叉路口時
    ，伊的機車已經通過一半了，被告的機車就從保健路二巷出
    來也是要通過路口撞到伊機車的腳踏板，伊就倒下去了等語
    ；又被告於偵查中供稱：伊當時騎機車沿保健路二巷方向直
    行，準備越過保建路，當伊騎進保健路七巷，在騎出保健路
    二巷時，就與左側沿保健路往安平路方向行駛之告訴人機車
    發生碰撞；（本件車禍）伊雖然有過失，但是過失（程度）
    不大等語。而本件車禍二車發生撞擊，造成被告機車左前車
    頭處受損，及證人甲○○機車之右前腳踏板處受損等情，亦
    據被告、證人甲○○供證在卷，並有車損照片在卷可稽，是
    依被告、證人甲○○上開供證情節，及道路交通事故現場圖
    、車禍現場、車損照片、監視器畫面翻拍照片等，足認被告
    於車禍當時騎乘機車通過保健路二巷交岔路口時，其機車左
    前車頭在上開交岔路口撞擊左方由證人甲○○所騎乘機車之
    右前腳踏板處。又依被告於車禍當日在雙和醫院接受員警詢
    問時供稱：伊看見對方（指甲○○）時已撞上，並無法採取
    任何反應措施等語，及於本院審理中供稱：伊當時是騎乘在
    有「慢」字標字之車道上，伊當時是撞到告訴人甲○○（機
    車）才看到她等語，核與車禍現場照片所示現場車道情形相
    符，並參以車禍當時被告騎乘機車與證人甲○○之機車相碰
    撞地點（即被告機車倒地位置；見偵查卷附道路交通事故現
    場圖、車禍現場照片、監視器畫面翻拍照片）較靠近被告騎
    乘機車行駛之車道等情，綜上足認被告騎乘機車行經畫有「
    慢」字標線之無號誌交岔路口前時，自應注意減速慢行，作
    隨時停車之準備，並應確認左右方並無其他來車之車前狀況
    下，始得穿越交岔路口；倘若被告於車禍當時通過上開交岔
    路口前確有減速慢行，隨時作停車之準備，並確認左右無來
    車後再通行，即可避免本件車禍事故發生，詎被告於車禍當
    時騎乘機車，貿然穿越上開交岔路口，因而撞擊證人甲○○
    騎乘之機車，致其人車倒地受傷，堪認被告當時並未確實減
    速慢行，亦未作隨時停車之準備及注意車前狀況，因而肇事
    致證人甲○○受傷。被告辯稱伊當時有減速慢行，伊是暫停
    後才繼續行駛，且當時對於告訴人機車沒辦法做出及時的反
    應，本件車禍伊已盡注意義務等語，與事實不符，並非足採
    。至被告辯稱：伊當時受到巷口攤販阻擋視線，所以車禍前
    才會沒有看到甲○○等語，但觀之上開車禍現場照片，被告
    當時行駛之車道（即偵卷第二十九頁）兩旁靠近交岔路口處
    並無大型障礙物，被告上開所辯之真實性，尚難遽信，縱認
    被告此部分所辯車禍當時路旁有障礙物等情屬實，但被告騎
    乘機車行經上開交岔路口時，仍應減速慢行，作隨時停車之
    準備，並注意左右來車之車前狀況後，始得通過路口，以防
    止交通事故發生，仍難認被告可因此免除上開注意義務，是
    被告騎乘機車穿越上開交岔路口，未作隨時停車之準備，復
    未注意車前狀況，因而肇事撞擊證人甲○○之機車致其受傷
    ，被告顯已違反上開注意義務，其對於本件車禍發生確有過
    失。
(三)、按駕駛人駕駛汽車（含機器腳踏車，下同），應遵守道路交
    通標誌、標線、號誌之指示；汽車行經無號誌之交岔路口時
    ，應減速慢行，作隨時停車之準備；又汽車行駛時，駕駛人
    應注意車前狀況，並隨時採取必要之安全措施，道路交通安
    全規則九十條、第九十三條第一項、第九十四條第三項分別
    定有明文。另標線「慢」字，係用以警告車輛駕駛人前面路
    況變遷，應減速慢行，道路交通標誌標線號誌設置規則第一
    百六十三條第一項規定甚明。查被告領有駕駛執照（見偵查
    卷附「證號查詢機車駕駛人」資料），其騎乘上開機車行經
    上開交岔路口時自應注意上述道路交通安全規則及道路交通
    標誌標線號誌設置規則之規定；又依卷附道路交通事故調查
    表(一)、車禍現場照片所載，被告於車禍當時騎乘機車在劃有
    「慢」字標線之車道上，而車禍發生當時之天候晴、日間有
    照明、柏油路面、路況乾燥無缺陷、無障礙物、視距良好，
    並無不能注意之情事，被告於行經無號誌之交岔路口，竟未
    減速慢行，作隨時停車之準備，亦未注意車前狀況，貿然穿
    越上開路口，致證人甲○○騎乘機車穿越車道時，亦未作隨
    時停車之準備，且未注意讓右方來車先行，被告騎乘機車行
    經路口時已閃避不及，肇致本件車禍，被告之行為顯有過失
    甚明。又本件經送臺灣省臺北縣區車輛行車事故鑑定委員會
    鑑定結果，亦認甲○○駕駛普通重型機車，行經無號誌岔路
    口，左方車未讓右方來車先行，為肇事主因，乙○○駕駛普
    通重型機車，行經無號誌交岔路口，未注意車前狀況，為肇
    事次因等情，有上開鑑定委員會九十九年八月二十五日北縣
    鑑字第０九九五一八０六五一號函暨所附鑑定意見書在卷可
    參，益證被告就本件車禍之發生為有過失。又證人甲○○因
    本件車禍而受有頭部損傷合併腦震盪、右側顴骨骨折、肋骨
    骨折之傷害，有如前述，則被告之過失行為與甲○○之傷害
    間，自具有相當因果關係。另按汽車行駛至交岔路口，未設
    標誌、標線或號誌劃分幹、支線道者，同為直行車或轉彎車
    者，左方車應暫停讓右方車先行道路交通安全規則第一百零
    二條第一項第二款前段定有明文；本件依證人甲○○於警詢
    時證稱：本件車禍當時伊沒有看見對方的機車，毫無防備被
    撞，無法採取任何反應等語，並參酌上開道路交通事故現場
    圖、車禍現場、車損照片所示車禍碰撞位置等情形，堪認證
    人甲○○騎乘上開機車沿臺北縣中和市○○路往保健路二巷
    方向行駛行經上開交岔路口前時，其亦未注意減速慢行，作
    隨時停車之準備，且未注意讓右方來車先行，與被告騎乘機
    車發生碰撞而倒地受傷，顯見證人甲○○對於本件車禍發生
    亦有過失，但證人甲○○之行為與被告上開過失雖同為本件
    車禍肇事之原因，惟刑事責任之認定，並不因被害人即證人
    甲○○與有過失，而免除被告之過失責任，被害人與有過失
    之情節輕重，僅係酌定雙方民事上損害賠償責任之依據，並
    不影響被告所犯刑事責任之罪責，併此敘明。
(四)、綜上所述，被告辯稱本件車禍伊並無過失等語，洵非足採。
    本案事證明確，被告過失傷害犯行堪以認定，應依法論科。
三、核被告所為，係犯刑法第二百八十四條第一項前段之過失傷
    害罪。查被告於本件車禍發生後，留在現場等候，並經附近
    店家人員報警，其於臺北縣政府警察局中和第一分局警員藍
    功榮據報到場處理時，在有偵查犯罪職權之機關或公務員發
    覺前，向警員藍功榮坦承肇事等情，業據被告於警詢中供明
    在卷，並有道路交通事故肇事人自首情形紀錄表一件附卷可
    憑，為對於未發覺之罪自首而受裁判，依刑法第六十二條前
    段之規定，減輕其刑。爰審酌被告過失程度、告訴人所受傷
    勢及損害，被告尚未賠償告訴人所受損害，兼衡被告之智識
    程度，告訴人對於車禍發生亦有過失，暨被告犯後之態度等
    一切情形，量處如主文所示之刑，並諭知易科罰金之折算標
    準。
據上論斷，應依刑事訴訟法第二百九十九條第一項前段，刑法第
二百八十四條第一項前段、第六十二條前段、第四十一條第一項
前段，刑法施行法第一條之一第一項、第二項前段，判決如主文
。
中    華    民    國    99    年    11    月    9     日
                    交通法庭    法  官  楊 志 雄
以上正本證明與原本無異。
如不服本判決應於收受判決後10日內向本院提出上訴書狀，並
應敘述具體理由。其未敘述上訴理由者，應於上訴期間屆滿後
20日內向本院補提理由書（均須按他造當事人之人數附繕本）
「切勿逕送上級法院」。
                                書記官  陳 春 銘
中    華    民    國    99    年    11    月    9     日
附錄本案論罪科刑法條全文：
刑法第284條第1項
因過失傷害人者，處 6 月以下有期徒刑、拘役或 5 百元以下罰
金，致重傷者，處 1 年以下有期徒刑、拘役或 5 百元以下罰金
。

司法院資訊處製作；財團法人民間司法改革基金會備份。
